【裁判字號】    89,上訴,1583
【裁判日期】    891016
【裁判案由】    違反槍砲彈藥刀械管制條例
【裁判全文】
臺灣高等法院臺南分院刑事判決              八十九年度上訴字第一五八三號  Ｇ
      上  訴  人
      即  被  告  乙  ○  ○
右上訴人因槍砲彈藥刀械管制條例案件，不服臺灣台南地方法院八十九年度訴字第一
○五○號中華民國八十九年十月十六日第一審判決（起訴案號：臺灣台南地方法院檢
察署八十九年度營偵字第六五四號），提起上訴，本院判決如左：
      主      文
上訴駁回。
      事      實
一、乙○○品行不佳，曾有槍砲、麻藥、竊盜等前科，又於民國（下同）八十六年間
    因麻藥案件，經原審法院判處有期徒刑四月確定，指揮書執畢日期為八十八年七
    月二十七日，仍不知悔改，復於八十九年五月一日下午四時三十分許，未經許可
    ，持有具殺傷力仿WALTHER廠半自動手槍改造之金屬玩具手槍（白朗寧點二二）
    一把，及供上述手槍用具殺傷力改造子彈一顆。嗣經警持台灣台南地方法院檢察
    署檢察官簽發之搜索票，前往其住處搜索，於乙○○所有之車牌號碼ＧＹ─二０
    一九號自小客車駕駛座下，當場查獲，扣得前揭具殺傷力仿WALTHER廠半自動手
    槍改造之金屬玩具手槍（白朗寧點二二）一把及供上述手槍用之具殺傷力改造子
    彈一顆。
二、案經台南縣警察局新營分局報請台灣台南地方法院檢察署檢察官偵查起訴。
      理      由
一、訊據上訴人即被告矢口否認右揭犯罪事實，在警訊時供稱：「扣案之前揭改造手
    槍及子彈，均係甲○○所置放，非渠所有，渠係發現後，欲將之返還甲○○（原
    名任麗鳳，另由檢察官為不起訴處分）時，為警查獲」、「甲○○於八十九年四
    月二十七日深夜兩點時，先將火藥三包及水煙斗拿到渠房間內放置後，於同年五
    月一日兩點時，再將改造槍枝及子彈拿到渠房間內藏放的」；又供稱：「甲○○
    將前揭扣案物品拿至渠家藏放時，渠並不知情，當時正在廁所裡，直到天亮時才
    知道」；復供稱：「渠當時在家，也是渠開門讓甲○○進門的」、「渠知道甲○
    ○欲藏放東西，但渠不知道藏放在家中何處。」「那些扣案物品，是甲○○寄放
    在渠家中的，因當時甲○○告訴渠她即將遭通緝，而該批物品無處放，要先暫時
    寄放渠處，等她找到房子再將該物品取走」云云。繼之在檢察官偵查中，復在本
    院審理時又翻異前供辯稱：「八十九年五月一日凌晨二時多，渠帶甲○○回家睡
    覺，渠下午二時多醒來，桌上多一把槍」云云。
二、經查：
  (一)證人甲○○於偵查中陳稱：「該扣案手槍及子彈，非渠所有」等語。(二)又證人甲
    ○○於八十九年四月三十日下午三時至同年五月一日凌晨三時止，係在新爽餐廳
    上班，並未在同日二時許前往被告之住處過夜，此業據證人黃白雪於警訊中證述
    綦詳，有警訊筆錄可稽。再參以被告與甲○○間，自八十九年四月中因甲○○之
    家人反對渠等二人交往而分手，且因甲○○住處疑遭被告放火，而由甲○○之母
    向警提出告訴（經檢察官以八十九年度營偵字第九一一號起訴，原審八十九年度
    訴字第九七六號殺人未遂案審理中），依常情甲○○焉有再至被告住處過夜之理
    ！且被告不僅在警訊時之供述前後矛盾，且又在偵查中再翻異前供，忽而稱槍彈
    是甲○○所藏放者，忽而稱不知任淑藢藏槍彈之事，其供詞閃爍反覆不一，殊難
    遽予採信。況被告既不知槍彈之事，又如何發現該槍彈，而將槍彈藏放於汽車駕
    駛座下，聲稱是要返還甲○○？若是被告同意甲○○寄放者，為何又隨即要返還
    ？若不同意寄放，何不當場拒絕？況且，縱使甲○○曾至被告家，被告既堅稱任
    女係將槍放在桌上，然該槍彈係在小客車駕駛座下查扣，自不能證明藏放於汽車
    駕駛座下之槍彈，係證人甲○○所有，而甲○○始終否認槍彈為其所放置，職是
    ，被告所辯，實與常理有違。同時被告所言復無任何證據可資佐證，所辯顯係卸
    責之詞，不足採信。(三)此外，前揭扣案之改造玩具手槍一把及供上述手槍用具殺
    傷力改造子彈一顆，經送請內政部警政署刑事警察局鑑定，依內政部警政署刑事
    警察局八十九年五月三十一日刑鑑字第六六二二五號鑑驗通知書所載稱：送鑑改
    造手槍及子彈，認手槍係由仿WALTHER 廠半自動手槍改造之金屬玩具手槍而成，
    子彈則是由玩具子彈改造而成，且皆具有殺傷力，有該鑑驗通知書乙紙在卷可證
    。被告違反槍砲彈藥刀械管制條例犯行，事證明確，足堪認定，應依法論科。(四)
    另槍彈是否被告乙○○所有乙節，經測謊結果雖被告「應未說謊」，而證人甲○
    ○「應係說謊」云云，有法務部調查局鑑定通知書可參，然該鑑定結果僅能供作
    認定被告是否成立犯罪之輔助證據之一，且鑑定時依個人之性格、情緒，有所不
    同，尚不得僅憑該鑑定結果即認被告無罪，併予說明。
三、核被告所為，係犯槍砲彈藥刀械管制條例第十一條第四項之未經許可持有其他可
    發射金屬或子彈具有殺傷力之槍砲罪及同法第十二條第四項之未經許可持有子彈
    罪。被告同時未經許可，無故持有上開具殺傷力之手槍一支、子彈一顆之行為，
    係以一持有行為，同時侵害數法益，屬一行為觸犯數罪名之想像競合犯，應依刑
    法第五十五條前段規定，從一重依槍砲彈藥刀械管制條例第十一條第四項之罪責
    處斷。又被告有槍砲、麻藥、竊盜等前科，又於八十六年間因麻藥案件，經原審
    判處有期徒刑四月確定，指揮書執畢日期為八十八年七月二十七日，有台灣高等
    法院被告全國前案紀錄表、台灣台南地方法院檢察署刑案資料查註紀錄表各一紙
    在卷可按，其於五年內再犯本件有期徒刑以上之罪，為累犯，應依法加重其刑。
    原審適用槍砲彈藥刀械管制條例第十一條第四項、第十二條第四項，刑法第十一
    條前段、第五十五條、第四十二條第二項、第四十七條、第三十八條第一項第一
    款，罰金罰鍰提高標準條例第二條，並審酌被告犯罪之動機、目的、手段、所生
    危害及犯罪後否認犯行尚無悔意等一切情狀，量處有期徒刑壹年拾月，併科罰金
    新台幣壹拾萬元，及諭知罰金部分易服勞役之折算標準，以資懲儆。另扣案改造
    玩具手槍一把、子彈一顆均為違禁物，應依法宣告沒收。
四、又按槍砲彈藥刀械管制條例第十九條第一項規定：「犯第七條、第八條、第十條
    、第十一條、第十二條第一項至第三項、第十三條第一項至第三項之罪，經判處
    有期徒刑者，應於刑之執行完畢或赦免後，令入勞動場所，強制工作，其期間為
    三年」，惟此項規定不問對行為人有無預防矯治其社會危險性之必要，一律宣付
    強制工作三年，限制其中不具社會危險性之受處分人之身體、自由部分，其所採
    措施與所欲達成預防矯治之目的及所需程度，不合憲法第二十三條所定之比例原
    則。犯上開條例第十九條所定之罪，不問對行為人有無預防矯治其社會危險性之
    必要，一律宣付強制工作三年之部分，自八十七年十二月十八日司法院大法官會
    議著有第四七一號解釋公布之日起不予適用，而犯該條例第十九條第一項所列舉
    之罪，依個案情節符合比例原則部分，固應適用該條例宣告保安處分；至不合部
    分而應宣告保安處分者，則仍由法院斟酌刑法第九十條第一項規定之要件依職權
    為之，司法院大法官會議著有第四七一號解釋可資參照。經查本件被告持有上開
    改造槍、彈後，並無任何證據足證曾試射或曾持槍傷害他人情事，依其所為之前
    揭行為之嚴重性程度、所表現之危險性及對其未來行為之期待性等情節以觀，對
    其為刑之宣告，尚非不能達教化之效，應已足以矯治被告對社會之危險性，若直
    接適用該條例第十九條所定，尚與憲法第二十三條所定之比例原則不符，職是，
    本院認被告尚無強制工作之必要，爰不另為強制工作之諭知，併此敘明。本案經
    核原審認事用法俱無不合，量刑亦稱妥適，被告上訴意旨否認犯罪，指摘原判決
    不當，並無可取，為無理由，應予駁回。
據上論結，應依刑事訴訟法第三百六十八條，判決如主文。
本案經檢察官吳忠賢到庭執行職務。
中    華    民    國      九十      年      一      月      十一        日
                                  臺灣高等法院臺南分院刑事第三庭
                                      審判長法官  黃    聰    明
                                            法官  黃    三    哲
                                            法官  林    勝    木
右正本證明與原本無異。
如不服本判決，應於判決送達後十日內向本院提出上訴狀，其未敘述理由者並應於提
出上訴狀後十日內向本院補提理由書（應附繕本)。
                                      法院書記官  吳    秋    賢
中    華    民    國      九十      年      一      月      十二        日
附錄法條：
槍彈藥刀械管制條例第十一條第四項：未經許可，持有、寄藏或意圖販賣而第一項
                                    所列槍砲者，處一年以上七年以下有期徒刑
                                    ，併科新臺幣七百萬元以下罰金。
槍彈藥刀械管制條例第十二條第四項：未經許可，持有、寄藏或意圖販賣而陳列子
                                    彈者，處五年以下有期徒刑，併科新臺幣三
                                    百萬元以下罰金。


司法院資訊處製作；財團法人民間司法改革基金會備份。
